臺灣高等法院刑事判決
109年度上訴字第2989號
上  訴  人  
即  被  告  李偉杰


選任辯護人  詹以勤律師
上  訴  人  
即  被  告  王彥  


指定辯護人  王逸青律師(義務律師)
上列上訴人即被告因違反毒品危害防制條例案件，不服臺灣新北
地方法院108年度訴字第926號，中華民國109年6月19日第一審判
決（起訴案號：臺灣新北地方檢察署108年度偵字第24380號、第
25871號、第28880號、第29382號），提起上訴，本院判決如下
：
    主  文
原判決關於李偉杰部分撤銷。
李偉杰共同販賣第二級毒品，處有期徒刑叁年捌月。扣案HUAWEI
牌行動電話壹支（內含門號○○○○○○○○○○號行動電話用戶識別卡壹
枚）沒收。未扣案犯罪所得新臺幣貳仟元沒收，於全部或一部不
能沒收或不宜執行沒收時，追徵其價額。
其他上訴駁回。
    事  實
一、李偉杰與王彥均知悉甲基安非他命係毒品危害防制條例所列
    管之第二級毒品，不得持有及販賣，竟共同基於販賣第二級
    毒品甲基安非他命以營利之犯意聯絡，由王彥於民國108年6
    月26日上午11時許，以所持用之iPHONE牌行動電話1支（內
    含門號0000000000號行動電話用戶識別卡1枚）連結網際網
    路登入Messenger通訊軟體並撥打電話，與劉永泉持用之行
    動電話聯繫甲基安非他命買賣事宜，並約妥交易價量及地點
    後，王彥即持上開iPHONE牌行動電話與李偉杰所持之HUAWEI
    牌行動電話1支（內含門號0000000000號行動電話用戶識別
    卡1枚）聯繫，通知聯絡毒品上游。嗣於同日12時許，再由
    李偉杰騎乘機車搭載王彥前往新北市樹林區中華路之新北市
    立樹林高級中學附近，由李偉杰出面及出資向真實姓名、年
    籍均不詳、綽號「藍寶」之成年人，以新臺幣（下同）2,00
    0元之價格、購入重量約1公克之甲基安非他命後，2人一同
    返回王彥位於新北市○○區○○路00巷00號3樓住處，並自上開
    李偉杰所購入之甲基安非他命中，從中抽取部分之甲基安非
    他命供2人施用（李偉杰、王彥此部分施用第二級毒品部分
    未經起訴，不在本院審理範圍），再於同日下午1時40分許
    ，由李偉杰騎乘機車搭載王彥前往新北市中和區連城路265
    巷10弄巷口，由王彥下車進入巷內，同時販賣並交付0.8公
    克之第二級毒品甲基安非他命予劉永泉，當場並收取販賣所
    得現金2,000元，再由王彥將該所得轉交予李偉杰。嗣經警
    持法院搜索票至李偉杰位於新北市○○區○○○街00巷0○0號住處
    搜索，並扣得李偉杰所有之HUAWEI牌行動電話1支（內含門
    號0000000000號行動電話用戶識別卡1枚），始循線查悉上
    情。
二、案經新北市政府警察局永和分局報告臺灣新北地方檢察署檢
    察官偵查起訴。
    理    由
壹、證據能力部分：
一、按被告以外之人於審判外之言詞或書面陳述，除法律有規定
    者外，不得作為證據；又被告以外之人於審判外之陳述，雖
    不符合同法第159條之1至第159條之4規定，但經當事人於審
    判程序同意作為證據，法院審酌該言詞陳述或書面陳述作成
    時之情況，認為適當者，亦得為證據。當事人、代理人或辯
    護人於法院調查證據時，知有第159條第1項不得為證據之情
    形，而未於言詞辯論終結前聲明異議者，視為有前項之同意
    ，刑事訴訟法第159條第1項及第159條之5分別定有明文。經
    查，被告王彥經合法傳喚無正當理由未到庭，惟本判決下列
    所引用之被告以外之人於審判外之陳述，檢察官、上訴人即
    被告王彥（下稱被告王彥）及辯護人於原審迄本院言詞辯論
    終結前均未聲明異議，另檢察官及上訴人即被告李偉杰（下
    稱被告李偉杰）、辯護人對於本院作為得心證依據之被告以
    外之人於審判外陳述，則均全部同意作為證據，本院審酌各
    項證據作成時之狀況，認為並無不可信或不適當之情事，依
    刑事訴訟法第159條之5第1項規定，認前揭證據資料均有證
    據能力。至其餘非供述證據，本院查無有何違反法定程序取
    得之情形，應認俱有證據能力。
二、其餘資以認定本案犯罪事實之非供述證據，查無違反法定程
    序取得之情形，依刑事訴訟法第158條之4反面規定，洵有證
    據能力。
貳、實體部分
一、認定犯罪所憑之證據及理由：
  ㈠前揭事實，業據被告李偉杰於偵訊及本院準備程序及審理時
    （見108偵24380卷第172至173頁、本院卷第108至109、157
    頁）、被告王彥於偵訊及原審審理時均坦承不諱（見108偵2
    4380卷第17、165至166頁；原審卷第183至189、196頁），
    並核與證人劉永泉於警詢、偵訊及原審審理時之證述相符（
    見108偵24380卷第27至32、115至116頁；原審卷第176至181
    頁），復有如附表所示之王彥與劉永泉之通訊軟體Messenge
    r對話紀錄及監視器翻拍照片3張在卷可佐（見108偵24380卷
    第37至44、45至46頁）。
  ㈡按販賣毒品之所謂販賣行為，係行為人基於營利之目的，而
    賣出毒品而言。次按販賣毒品係違法行為，亦無公定價格，
    可任意分裝增減份量及純度，且每次買賣之價格、數量，亦
    隨時依雙方之關係深淺、資力、需求量、對行情之認知、來
    源是否充裕、查緝是否嚴緊、購買者被查獲時供出來源之可
    能風險評估等因素，而異其標準，故常機動調整，非可一概
    而論。從而，販賣之利得，除非經行為人詳細供出其販賣毒
    品之進價及售價，且數量俱臻明確外，實難察得其具體得利
    之實情；然販賣者從價差或量差中牟利，方式雖異，惟其販
    賣之目的在於意圖營利則屬同一。是舉凡有償交易，除足以
    反證其確係另基於某種非圖利本意之關係外，尚難只因無法
    查悉其精確之購入價格，作為是否高價賣出之比較，即謂其
    無營利之意思而阻卻販賣犯行之追訴。再者，毒品之價格不
    低，取得不易，苟無利可圖，應無甘冒被查緝法辦之風險，
    平白無端轉讓他人，而應有從中賺取價差或量差以牟利之意
    圖（最高法院106年度台上字第1229號、105年度台上字第21
    85號、第738號判決均同此見解）。經查，被告李偉杰、王
    彥確有從欲販賣予劉永泉之毒品甲基安非他命中抽取部分供
    其等自身施用，業據李偉杰、王彥分別於偵訊及原審審理時
    供述明確（見108偵24380卷第172頁；原審卷第197頁），是
    被告二人就本案犯行確均有從中賺取價差圖利之意圖，且本
    院審酌被告二人於案發時為智識正常之人，對於販賣毒品為
    檢警機關嚴予取締之重罪，當知之甚稔，且被告二人與購毒
    之劉永泉間並非至親或有何特殊關係，苟無利潤可圖，衡情
    被告二人應不至於甘冒遭查緝法辦而犯重罪之風險，無償交
    付毒品予他人，堪認被告二人就本案毒品交易，主觀上均有
    營利意圖甚明。
　㈢綜上，被告李偉杰、王彥之任意性自白核與事實相符，應堪
    採信。本案事證明確，被告前開犯行堪以認定，應依法論科
    。　　
二、論罪之理由：
  ㈠按行為後法律有變更者，適用行為時之法律。但行為後之法
    律有利於行為人者，適用最有利於行為人之法律，刑法第2
    條第1項定有明文。查被告二人行為後，毒品危害防制條例
    第4條第2項、第17條第2項，已於109年1月15日修正公布，
    並於同年7月15日生效施行，其中第4條第2項法定刑度，從
    原先規定「7年以上有期徒刑，得併科新臺幣1千萬元以下罰
    金。」，提高至「10年以上有期徒刑，得併科新臺幣1千5百
    萬元以下罰金。」經比較新舊法之結果，修正後之法定構成
    要件雖未變更，法定刑度已較修正前提高；另第17條第2項
    原規定「犯第4條至第8條之罪於偵查及審判中均自白者，減
    輕其刑」，修正後則規定「犯第4條至第8條之罪於偵查及歷
    次審判中均自白者，減輕其刑」，修正後適用減輕其刑之要
    件顯然更為嚴苛。是經整體比較修正前、後法律規定之結果
    ，以修正前毒品危害防制條例第4條第2項、第17條第2項規
    定較有利於被告，自應適用行為時即修正前毒品危害防制條
    例第4條第2項、第17條第2項規定，原判決未及為新舊法比
    較適用，惟無礙判決結果，由本院予以補充敘明即可。
　㈡次按甲基安非他命係屬於毒品危害防制條例第2條第2項第2款
    所規定之第二級毒品。故核被告二人所為，均係犯修正前毒
    品危害防制條例第4條第2項之販賣第二級毒品罪。又其二人
    就上開犯行，有犯意聯絡及行為分擔，為共同正犯。被告二
    人販賣甲基安非他命前，意圖販賣而持有甲基安非他命之低
    度行為，為其販賣之高度行為所吸收，均不另論罪。
  ㈢減輕事由：
　  ⒈被告二人適用毒品危害防制條例第17條第2項自白減輕：
      ⑴被告二人於偵查及審理中均就販賣第二級毒品犯行坦承
        （李偉杰部分見108偵24380卷第172至173頁、本院卷第
        108至109、157頁。王彥部分見108偵24380卷第17頁、
        原審卷第196頁），核與修正前毒品危害防制條例第17
        條第2項於偵查及審判中曾有坦認犯行之情形相符，適
        用該條規定減輕其刑。　　
　　  ⑵至於被告李偉杰雖曾於偵查中否認販賣，辯稱僅係先幫同案被告王彥墊付向上游購買甲基安非他命之2,000後，再載同王彥前往與下游劉永泉交易，取回其先前墊付之價款等情，然其既曾於偵訊時詳敘取得毒品、交付毒品及收取價金之方式，並坦認在向上游取得毒品後，交付下游劉永泉之前，有與王彥從中抽取部分數量零點幾公克出來，供其與王彥施用等語（見108偵24380卷第172至173頁），足認被告李偉杰就販賣毒品部分已有自白（見本院卷第108頁），尚難遽認其於偵查中有否認營利意圖之意思，應認被告李偉杰已於偵查中自白。又其於本院審理時亦坦承犯行（見本院卷第109、157頁），應認被告李偉杰已於偵查、審理中自白販賣第二級毒品之犯行。
　　⒉被告王彥適用毒品危害防制條例第17條第1項
　　  毒品危害防制條例第17條第1項規定：「犯第4條至第8條
      、第10條或第11條之罪，供出毒品來源，因而查獲其他正
      犯或共犯者，減輕或免除其刑。」依其立法意旨，係「為
      有效破獲上游之製毒組織，鼓勵毒販供出所涉案件毒品之
      來源，擴大落實毒品之追查，俾有效斷絕毒品之供給，以
      杜絕毒品氾濫，對查獲之毒販願意供出毒品來源，因而查
      獲其他正犯或共犯者，採行寬厚之刑事政策，擴大適用範
      圍，並規定得減免其刑」，是毒品危害防制條例第17條第
      1項之「供出毒品來源」，應解釋包括「供出製造毒品原
      料（含前階段半成品、毒品先驅成分之原料）」及「提供
      資金、技術、場地、設備者之相關資料」。又毒品危害防
      制條例第17條第1項所稱「供出毒品來源，因而查獲其他
      正犯或共犯者」，係指犯罪行為人供出毒品來源之對向性
      正犯，或與其具有共同正犯、共犯（教唆犯、幫助犯）關
      係之毒品由來之人的相關資料，使調查或偵查犯罪之公務
      員得據以對之發動調查或偵查程序，並因此而確實查獲其
      人、其犯行者，即屬之（最高法院103年度第6次刑事庭會
      議決議意旨參照）。是現行實務為貫徹毒品危害防制條例
      第17條第1項之立法意旨，係以合目的性解釋方法擴張其
      適用範圍。被告王彥供出本案所販賣之毒品來源李偉杰因
      而查獲同案被告李偉杰（見108偵24380卷第17頁），故應
      有毒品危害防制條例第17條第1項減輕其刑規定之適用，
      爰依該條項規定遞減輕被告王彥之刑。
　　⒊不適用刑法第59條：
　　　⑴按同為販賣毒品之人，其原因動機不一，犯罪情節未必
        盡同，或有大宗運輸者，亦有中、小之分，其販賣行為
        所造成危害社會之程度自屬有異，法律科處此類犯罪，
        所設之法定最低本刑卻相同，不可謂不重。於此情形，
        倘依其情狀處以相當之有期徒刑，即足以懲儆，並可達
        防衛社會之目的者，自非不可依客觀之犯行與主觀之惡
        性二者加以考量其情狀，是否有可憫恕之處，適用刑法
        第59條之規定酌量減輕其刑，期使個案裁判之量刑，能
        斟酌至當，符合比例原則。
　　　⑵查被告李偉杰已依毒品危害防制條例第17條第2項規定減
        輕其刑，被告王彥亦依同條例第17條第1、2項遞減輕其
        刑，其等處斷刑之可能最低刑度大幅降低，依其本案係
        意圖營利販賣甲基安非他命予他人、已依法減輕其刑，
        均無情輕法重及客觀上足以引起一般同情之情形，是就
        被告案二人認無再援引刑法第59條規定予以酌減其刑之
        餘地。
叁、撤銷原判決之理由（即被告李偉杰部分）、量刑之理由、沒
    收之說明：
一、被告李偉杰業於偵、審中自白犯行，已如前論，是被告李偉
    杰就此部分應依毒品危害防制條例第17條第2項規定減輕其
    刑，原審未及審酌減輕其刑，尚有未合。從而被告李偉杰上
    訴意旨就此部分指摘，即有理由。
二、量刑之說明：
　　爰以行為人之責任為基礎，審酌被告李偉杰年值青壯，四肢
    健全，其熟悉律法所規定之毒品均具有成癮性，竟仍為謀取
    不法利益，無視國家杜絕毒品犯罪之禁令，而為本案販賣毒
    品之犯行，其所為助長毒品散布，戕害國民之身心健康，且
    有滋生其他犯罪之可能，對社會秩序有相當程度之危害，實
    應予以嚴懲，惟念及被告李偉杰犯後雖曾執詞辯解，避重就
    輕，終於本院審理時坦認犯行，態度尚可，且其於本案販賣
    毒品之數量尚非鉅大，所得金額有限，交易對象僅1人，並
    非中盤或大盤毒梟，兼衡被告李偉杰之犯罪動機、目的、手
    段、對社會造成之危害性，及其高中肄業之智識程度，自陳
    家庭經濟狀況困苦等一切情狀，量處如主文第二項所示之刑
    。
三、沒收部分：
 ㈠按毒品危害防制條例第19條第1項規定「犯第四條至第九條、
   第十二條、第十三條或第十四條第一項、第二項之罪者，其
   供犯罪所用之物，不問屬於犯罪行為人與否，均沒收之。」
   為刑法第38條第2項後段所稱之特別規定。其立法採用與違禁
   物沒收相同之規範標準，並藉由剝奪其物，以預防並遏止相
   關犯罪之發生（最高法院107年度台上字第2697號判決意旨參
   照）。扣案之HUAWEI牌行動電話1支（內含門號0000000000號
   行動電話用戶識別卡1枚），確屬被告李偉杰販賣第二級毒品
   而用以與被告王彥及上游「藍寶」聯絡之工具，業經被告李
   偉杰於原審審理時供述在卷（參見原審卷第108、197頁），
   應依前述規定，不問屬於犯罪行為人與否，於被告李偉杰販
   賣第二級毒品罪刑項下宣告沒收。
 ㈡又被告李偉杰與王彥共同販賣毒品所得之對價現金2,000元，
   為被告二人分別販賣毒品所得之財物，已由被告王彥收取後
   轉交予被告李偉杰，為被告李偉杰、王彥於偵訊時供述在卷
   （見108偵24380卷第172頁），故為被告李偉杰本案犯行之犯
   罪所得，雖未扣案，仍應依刑法第38條之1第1項前段、第3項
   規定，於被告李偉杰販賣第二級毒品罪刑項下宣告沒收，且
   於全部或一部不能沒收或不宜執行沒收時，追徵其價額。
肆、駁回上訴之理由（即被告王彥部分）：
    原審對被告王彥販賣第二級毒品部分，認為罪證明確，適用
    （未及適用修正前）毒品危害防制條例第4條第2項、第17條
    第1項、第2項、第19條第1項，刑法第11條，並審酌被告王
    彥正值壯年，不思循正當途徑賺取財物，明知甲基安非他命
    戕害人體身心健康甚鉅，竟販賣第二級毒品以牟利，無視法
    令禁制，所為足以助長毒品氾濫並增加施用毒品之人口，戕
    害吸毒者之身心健康，亦可能滋生其他犯罪，應受有相當程
    度之刑事非難；兼衡量販賣毒品數量、獲利非鉅，被告王彥
    坦認犯行態度尚可，及被告王彥為高職肄業之智識程度、入
    監前從事園藝工作、日收入1800元、尚需扶養一名小孩之家
    庭經濟狀況，及其等為本案犯行之動機、目的、手段等一切
    情狀，量處有期徒刑1年10月。復就沒收部分說明，被告王
    彥與李偉杰販賣甲基安非他命予劉永泉所收取2,000元之價
    金，業已由被告王彥收取後轉交予被告李偉杰，故為被告李
    偉杰之犯罪所得，雖未據扣案，仍應依法宣告沒收，並諭知
    於全部或一部不能沒收或不宜執行沒收時，追徵其價額。另
    就扣得之蘋果牌IPHONE行動電話1支（內含門號0000000000
    號行動電話用戶識別卡1枚），確屬被告王彥販賣第二級毒
    品而用以劉永泉聯絡之工具，不問屬於犯罪行為人與否，均
    應依毒品危害防制條例第19條第1項之規定宣告沒收。經核
    原審此部分之認事用法正確，量刑及沒收之宣告亦甚妥適。
    被告王彥上訴意旨以認有刑法第59條酌減其刑之適用，並冀
    從輕量刑，實係就原審認事及適法裁量權之行使再為爭執，
    並經本院說明同前，是被告王彥此部分上訴並無理由，應予
    駁回。
伍、被告王彥經本院合法傳喚，無正當理由不到庭，爰不待其陳
    述，就被告王彥部分為一造辯論判決。 
據上論斷，應依刑事訴訟法第368條、第369條第1項前段、第364
條、第299條第1項前段、第371條，修正前毒品危害防制條例第4
條第2項、第17條第2項，毒品危害防制條例第19條第1項，刑法
第11條、第2條第2項、第28條、第38條之1第1項前段、第3項，
判決如主文。
本案經檢察官黃冠傑提起公訴，檢察官林宏松到庭執行職務。
中　　華　　民　　國　　109 　年　　11　　月　　12　　日
                  刑事第二十一庭審判長法　官  許宗和
                                      法　官  章曉文
                                      法　官  黃玉婷
以上正本證明與原本無異。
如不服本判決，應於收受送達後20日內向本院提出上訴書狀，其
未敘述上訴之理由者並得於提起上訴後20日內向本院補提理由書
（均須按他造當事人之人數附繕本）「切勿逕送上級法院」。
                                      書記官  傅國軒
中　　華　　民　　國　　109 　年　　11　　月　　12　　日
附錄：本案論罪科刑法條全文
修正前毒品危害防制條例第4條
製造、運輸、販賣第一級毒品者，處死刑或無期徒刑；處無期徒
刑者，得併科新臺幣2 千萬元以下罰金。
製造、運輸、販賣第二級毒品者，處無期徒刑或7 年以上有期徒
刑，得併科新臺幣1 千萬元以下罰金。
製造、運輸、販賣第三級毒品者，處7 年以上有期徒刑，得併科
新臺幣7 百萬元以下罰金。
製造、運輸、販賣第四級毒品者，處5 年以上12年以下有期徒刑
，得併科新臺幣3 百萬元以下罰金。
製造、運輸、販賣專供製造或施用毒品之器具者，處1 年以上7
年以下有期徒刑，得併科新臺幣1 百萬元以下罰金。
前五項之未遂犯罰之。

附表：
             對話內容與時間 卷證出處 108年6月26日11時16分至13時47分 (王彥【A】→【B】劉永泉、暱稱：流鼻涕小鬼) B：在                           （11：06） A：在 B：有？ A：嗯 B：多少 A：2200 A：不過東西都很好 A：這條線不錯 B：好貴 B：等等回你..我上廁所一下 A：差不多 A：20-25我都拿過 A：暑假漲 A：這批真的不錯 B：兩張沒辦法？ A：不是我的 A：我也拿2200 A：我問看看 B：恩 A：他上次有給我優惠 B：了解 A：嗯嗯 A：2（貼圖） A：為了兩百他在漲啥意思看沒有 B：恩 A：白癡都會問可以20嗎 B：呵呵 A：不是你一個而已 A：我也是 別人也是 B：正常吧吧 A：嗯嗯 B：現在來嗎？ A：還沒 A：我要去拿在過去你那 B：恩 A：（貼圖「大拇指」） B：12點半以前能到？ A：可以 B：好。謝謝 A：不會 A：對B語音通話                  （12：16） B：ㄣ B：到那了？                     （12：49） B：人呢？                       （13：13） B：對A語音通話，A未接聽         （13：25） A：樹林過去了 A：10分鐘 B：好 A：（貼圖「大拇指」） A：到了                         （13：47） B：好 A：（貼圖「大拇指」） 108年度偵字第24380卷第37至44頁